【裁判字號】    92,上訴,1304
【裁判日期】    920930
【裁判案由】    誣告
【裁判全文】
臺灣高等法院臺中分院刑事判決                  九十二年度上訴字第一三四號
    上  訴  人
    即  被  告  甲  ○
    選任辯護人  羅豐胤
右上訴人因誣告案件，不服臺灣台中地方法院九十一年度訴字第一○七九號中華民國
九十二年五月十六日第一審判決（起訴案號：臺灣台中地方法院檢察署八十九年度偵
字第一二七七七號），提起上訴，本院判決如左：
    主      文
原判決關於甲○部分撤銷。
甲○免訴。
    理      由
一、公訴意旨略以：被告甲○意圖使乙○○、林良卷受刑事處分，連續虛偽捏造事實
    ，而誣告乙○○、林良卷。被告甲○於民國八十七年七月二十四日下午四時二十
    分許，至臺灣臺中地方法院檢察署按鈴申告乙○○及林良卷二人毀損，並向內勤
    檢察官虛構稱：乙○○及林良卷於八十七年七月十三日下午一時三十分許，在臺
    中縣潭子鄉○○路○段三八四之九號前，由乙○○持菜刀揮砍其所有車牌號碼為
    ＡＨ—五七五○號自用小客車車頭，林良卷則持老式剪刀刮車子四周的車身並刺
    破車燈，致上開車輛四面車身都刮破，前後四個燈及大燈都破掉，車皮烤漆都有
    刮痕等關於毀損之不實情事而為誣告。嗣經原審以八十七年度訴字第二五七一號
    判決判處乙○○及林良卷無罪；甲○請求公訴人上訴後，復經本院以八十八年度
    上訴字第八○七號判決駁回上訴確定。被告甲○復於八十八年二月五日中午十二
    時五分許，至臺灣臺中地方法院檢察署按鈴申告乙○○及林良卷二人傷害、妨害
    自由，並向內勤檢察官虛構稱：乙○○及林良卷於八十八年一月二十八日下午三
    時十分許，在臺中市○○○街九號前，由林良卷以拳頭毆打其頭部，乙○○拿棍
    子打其頭部，乙○○及林良卷二人並出口喝令其跪下不要動，林良卷以腳踢致其
    跪下，乙○○以手拉抽其頭髮並撞其太陽穴，又以腳踢其上胸等關於傷害及妨害
    自由之不實情事而為誣告。嗣經原審以八十八年易字第九二八號判決判處乙○○
    及林良卷無罪；甲○請求公訴人上訴後，仍為本院以八十八年上易字第二一○三
    號判決駁回上訴確定。因認被告甲○涉犯刑法第一六十九條第一項之誣告罪嫌云
    云。
二、按案件曾經判決確定者，應諭知免訴之判決，刑事訴訟法第三百零二條第一款定
    有明文。又訴訟上所謂一事不再理之原則，關於實質上一罪或裁判上一罪，亦均
    有其適用，連續犯屬裁判上一罪，該項犯罪事實之一部判決確定者，其效力及於
    全部（參最高法院著有六十年臺非字第七七號判例、九十一年度台上字第三三八
    六號判決）。另按所謂連續犯，係指連續數行為而犯同一罪名，其成立要件乃必
    須係基於概括之犯意，連續數行為，而犯同一罪名（犯罪構成要件相同之罪名）
    ，始足當之。
三、經查，被告甲○曾明知其於八十六年八月十一日上午十一時許，在台中縣潭子鄉
    ○○村○○路○段二四八之二號前與乙○○因停車發生糾紛而傷害乙○○時，郭
    慶隆在現場附近聞見二人爭吵聲音，而於台灣台中地方法院檢察署八十六年度偵
    字第一九六三六號偵查甲○傷害案件及臺灣台中地方法院審理八十六年度易字第
    五六一二號乙○○傷害案件中出庭均據實作證，竟意圖使郭慶隆受刑事處分，虛
    構郭慶隆係收受乙○○之新台幣二萬元始出庭作偽證之事實，而於八十六年十二
    月二十一日上午十一時許，至台灣台中地方法院檢察署按鈴申告郭慶隆涉犯偽證
    罪，嗣經該署檢察官查明以八十六年度偵字第二四三七五號為不起訴之處分。被
    告甲○則因上開誣告案件，經原審另案以八十七年度訴字第二五七一號判決判處
    有期徒刑一年，後由本院於八十九年一月二十日，以八十八年度上訴字第八○七
    號判決駁回上訴，緩刑四年，並於八十九年二月十二日確定，業經調閱本院上開
    另案卷宗查核屬實，並有該另案判決書附卷可稽。
四、次查，被告甲○與告訴人乙○○係屬鄰居，自八十六年間起，彼此間即因細故互
    控，計有傷害、公然侮辱、妨害名譽、毀損、恐嚇及妨害自由等案件，有該相關
    起訴書、不起訴處分書、判決書等在卷足憑（見本案偵查卷第三十二至五十七頁
    ），足認被告甲○與告訴人乙○○間多年涉訟不斷。雖本案被告甲○誣告與上開
    另案被告甲○誣告郭慶隆偽證之對象有所不同，然被告所涉犯之上開另案誣告案
    件，依上觀之，與本案均係起因於被告甲○與告訴人乙○○雙方多年之紛爭，足
    認被告甲○應係基於一整體、概括之預定計劃，以提出控告傷害、偽證、公然侮
    辱、毀損、恐嚇及妨害自由等罪名為方法，以達使對方入罪之目的。是被告甲○
    先後所為前開另案誣告及本案誣告犯行，其於主觀上應係基於反覆實施之概括犯
    意，而在同一預定犯罪計劃內，且於客觀上連續數行為，而涉犯同一構成要件相
同之誣告罪名，且本案被告甲○誣告犯罪時間為八十七年七月二十四日、八十八
    年二月五日，距離前開另案誣告犯罪時間為八十六年十二月二十一日，復非久遠
    ，且均在前開另案誣告八十九年一月二十日宣示判決日前，則被告甲○所涉犯之
    本案與前開另案誣告犯行，自應具有連續犯裁判上一罪之關係，二者應為法律上
    之同一案件，則揆諸上開判例、判決意旨說明，本案被告甲○所涉犯誣告案件，
    自應為上開另案誣告確定判決既判效力所及。
五、綜上所述，本案被告甲○所涉犯之誣告犯行，既為上開另案誣告確定判決既判力
    所及，依上開規定與說明，就本案被告甲○被訴誣告犯行，自應諭知免訴之判決
    。然原審判決卻未察，仍對被告甲○於實體上予以論罪科刑，顯有未當。被告甲
    ○上訴意旨指摘於此，即有理由，自應由本院予以撤銷改判，就被告甲○諭知免
    訴之判決。
六、據上論斷，應依刑事訴訟法第三百六十九條第一項前段、第三百六十四條、第三
    百零二條第一款判決如主文。
本案經檢察官丙○○到庭執行職務。
中      華      民      國      九十二  年      九      月      三十    日
                                臺灣高等法院臺中分院刑事第八庭
                                      審判長法  官  羅  得  村
                                            法  官  劉  榮  服
                                            法  官  黃  文  進
右正本證明與原本無異。
如不服本判決應於收受送達後十日內向本院提出上訴書狀，其未敘述上訴之理由者並
得於提起上訴後十日內向本院補提理由書（均須按他造當事人之人數附繕本）。
                                            書記官  許  麗  花
中      華      民      國      九十二  年      十      月      一      日
                                                                        Ａ


司法院資訊處製作；財團法人民間司法改革基金會備份。
